【裁判字號】    97,消債更,820
【裁判日期】    971112
【裁判案由】    更生事件
【裁判全文】
臺灣臺北地方法院民事裁定           97年度消債更字第820號
    聲  請  人  甲○○
    代  理  人  古宏彬律師
上列當事人聲請消費者債務清理事件，本院裁定如下：
    主  文
聲請駁回。
聲請費用由聲請人負擔。
    理  由
一、按債務人與金融機構協商成立者，不得聲請更生或清算，但
    因不可歸責於己之事由，致履行顯有重大困難者，不在此限
    ；本條例施行前，債務人依金融主管機關協調成立之中華民
    國銀行公會會員辦理消費金融案件無擔保債務協商機制與金
    融機構成立之協商，準用前項之規定，消費者債務清理條例
    第151條第5項、第6項分別定有明文。又聲請更生或清算不
    合程式或不備其他要件者，法院應以裁定駁回之，但其情形
    可以補正者，法院應定期間先命補正，復為同條例第8條所
    明定。
二、本件聲請更生之意旨略稱：其有不能清償債務情事，前已提
    出債權人清冊，以書面向最大債權金融機構請求共同協商債
    務清償方案，於協商成立每月應還協商款新臺幣（下同）29
    ,229 元，惟債務人96年全年收入為482,240元，平均每月收
    入40,186元，扣除協商款項後，可支配所得僅餘10,957元，
    無法維持債務人最低基本生活，故自97年3月起無力依原協
    商條件繳付，有不可歸責於己之事由致履行顯有重大困難，
    且其無擔保或無優先權之債務總額未逾新臺幣1,200萬元，
    復未經法院裁定開始清算程序或宣告破產云云。
三、經查：
(一)依消費者債務清理條例第151條第5項規定，債務清償方案成
    立後，固由債務人按其條件履行，惟需於其後發生情事變更
    ，在清償期間收入或收益不如預期，致該方案履行困難或不
    能履行，且不可歸責於債務人，始能聲請更生或清算。此項
    規定旨在避免債務人任意毀棄已成立之協商，濫用更生或清
    算之裁判上債務清理程序。蓋債務清償方案係經當事人行使
    程序選擇權所為之債務清理契約，債務人應受該成立之協議
    所拘束。
(二)本件依債務人所提出之財產及收入狀況說明書、薪資存摺影
    本、民國95年及96年度綜合所得稅各類所得資料清單等資料
    可知，債務人於95年度全年所得為461,086元，平均月收入
    約38,424元，96年度全年所得為482,240元，平均月收入約
    40,186元，而97年度1至4月所得為249,399元，平均月收入
    約62,349元，亦即債務人之收入係逐年增加。若債務人於95
    年收入較少時，尚能於95年5月與債權銀行成立協商，並持
    續依約繳付各期款項至97年3月，豈有在96年、97年收入增
    加後，反而無法履行之理。是債務人並未在原協商方案成立
    後發生情事變更致收入減少，難認有不可歸責於己致履行顯
    有重大困難之情事存在。
(三)又債務人於97年10月9日陳報狀內稱長男張偉民無工作，次
    男張偉德於同年6月 (即債務人毀諾之後)至南山人壽擔任保
    險員，故皆未負擔扶養費用；卻於同年11月7日，陳稱二個
    兒子雖無工作，但會去打工，平均每人每月約資助10,000元
    與債務人，以補足債務人每月應繳協商款項，前後主張顯有
    矛盾，復未提出其他因不可歸責於己之事由，致履行上開協
    議內容顯有重大困難之證據。
四、綜上，本件債務人聲請更生，既違背消費者債務清理條例第
    151條第5、6項之規定，且上開欠缺又屬無從補正，依首揭
    規定，應駁回其更生之聲請，爰裁定如主文。
中    華    民    國    97    年    11    月    12    日
                  民事第八庭    法      官  莊訓城
上為正本係照原本作成
如不服本裁定，應於裁定送達後10日內，以書狀向本院提出抗告
，並繳納抗告費新臺幣1千元
中    華    民    國    97    年    11    月    12    日
                                書  記  官  林桂玉


司法院資訊處製作；財團法人民間司法改革基金會備份。
